【裁判字號】    90,聲再,11
【裁判日期】    900205
【裁判案由】    毀損
【裁判全文】
臺灣高等法院臺南分院刑事裁定          九十年度聲再字第一一號    忠股
    再審聲請人
    即受判決人  甲   ○    ○.
右列聲請人因毀損案件，對於本院八十九年度上易字第一三七０號中華民國八十九年
八月三十一日確定判決（原審案號：臺灣臺南地方法院八十九年度易字第一三七四號
、臺灣臺南地方法院檢察署八十八年度偵字第一０九０五號），聲請再審，本院裁定
如左：
      主      文
再審之聲請駁回。
      理      由
一、查刑事訴訟法第四百二十條第一項第六款所稱發見確實之新證據，係指當時已經
    存在而發見在後或審判時未經注意之證據，且能證明原確定判決所認定之事實為
    錯誤者而言，與在認定事實後援以論處罪刑所應依據之法律無涉；又所謂確實之
    新證據，固非以絕對不須經過調查程序為條件，但必須可認為確實足以動搖原確
    定判決而為受判決人有利之判決者為限，倘受判決人因對有利之主張為原確定判
    決所不採，事後任意由他人出一證明書，證明受判決人前次所為有利之主張，係
    屬實在，憑以聲請再審，此項證據既非判決後所發見，又非不須調查之確實新證
    據，顯然不足以使原確定判決發生動搖，即難據以開始再審。最高法院三十五年
    度特抗字第二十一號、四十九年度台抗字第七十二號著有判例可資參照。
二、聲請意旨略以：原確定判決並未依據任何積極證據證明聲請人即受判決人（以下
    簡稱聲請人）確有毀損告訴人之房屋內水管設施，僅因聲請人為原房屋所有人，
    經法院強制執行後由告訴人買受，推測必因喪失房屋遷怒於告訴人，而以水泥漿
    灌注房屋內水管，破壞阻塞管路等語，為其先入為主之偏見，對於聲請人提出之
    反證，極盡挑剔為難之能事，殊難令人甘服。經查實際灌注水泥阻塞破壞水管者
    ，為聲請人之母康林玉瑛，其已向台灣台南地方法院檢察署自首，有其自首狀可
    證。雖告訴人堅持將錯就錯，不惜誣告聲請人到底，而向檢察官陳明不願對康林
    玉瑛提出告訴，致程序上無法起訴，然既有此項新證據，自得聲請再審云云。
三、惟經查：
（一）、刑事訴訟法第四百二十條第一項第六款所稱發見確實之新證據，係指當時已
        經存在而發見在後或審判時未經注意之證據，且能證明原確定判決所認定之
        事實為錯誤者而言，始得謂為相當，本件聲請人所持之證據，係聲請人之母
        即自首人康林玉瑛於原確定判決在八十九年八月三十一日確定之後，始於八
        十九年九月十五日向台灣台南地方法院檢察署投遞之自首狀（康林玉瑛自首
        意旨略以：聲請人所有坐落台南縣新化鎮○○段王公廟小段一七一─三一地
        號土地，及其上建物即門牌台南縣新化鎮○○路九八─一三號房屋（以下簡
        稱系爭房屋），經台灣台南地方法院拍賣並由李瓊璋拍定，嗣為聲請人於八
        十八年八月十四日上午，以水泥將房屋內之衛浴設備、排水管等物品（如原
        確定判決附表所示）堵住，致使喪失效用，足生損害於告訴人李瓊璋。自首
        人認係其將系爭房屋之水管堵死，並非聲請人所為。），姑且勿論其內容所
        載真實與否，該自首狀並非原確定判決偵查、審判之際已有存在，有本院調
        閱之臺灣臺南地方法院八十九年度易字第一三七四號、臺灣臺南地方法院檢
        察署八十八年度偵字第一０九０五號等卷宗可稽。詎聲請人之母於原確定判
        決確定後，於前揭時間竟欲迴護聲請人，而遽以其自己為犯人，向檢察官自
        首，以求豁免聲請人應受之刑責，難認係本件再審合法之確實之新證據。
（二）、次查本件告訴人曾於偵查中指訴因原所有權人即聲請人拒不搬遷，繼則聲言
        若不給搬遷費，就是法院強制執行，也會用水泥將水管堵住，告訴人為期息
        事寧人，乃與聲請人協議，並書具協議書（由聲請人簽名成立，見偵查卷第
        五頁），並依約開具八十八年八月十五日屆期之支票五萬元交付聲請人等情
        ，業據告訴人於偵查中提出該紙協議書、存證信函等為證可據。矧細譯其協
        議書內第二項所載「即聲請人必須將戶籍遷出，排水管需保持暢通堪用。」
        即直指聲請人為自動搬遷之對象，暨必須保持排水管暢通之條件，由聲請人
        於「同意人」欄下簽名，嗣聲請人並於八十八年八月十四日收到現金五萬元
        整，屋內外未搬走之物視同廢物作廢，並由聲請人於「簽收人」欄下簽名。
        其聲請人之簽名字跡經比對，均與聲請人於偵查中之簽名相同，（見偵查卷
        第二十三頁背面、第三十二頁背面、第三十三頁），另有被堵塞不通之排水
        管相片八幀可據。則以水泥堵住水管者，自應係為聲請人，檢察官以聲請人
        為被告、原確定判決據而判決，並非有誤。
（三）、矧告訴人於事發後，曾迅以存證信函向聲請人指稱：「不料台端於搬遷時，
        卻用水泥將屋內之所有排水管全部堵住，本人多次催告，台端皆避不見面，
        本人也委託台端之父母向你通知，台端之母親推說台端之大哥大手機，掉在
        地上壞掉，證明台端之母親有接到你本人，台端之父親也說已連絡上你，而
        台端卻一直不出面解決，．．」，要求聲請人解決，顯未有指訴聲請人之母
        如何於偵查中或其前，以水泥堵住水管等情，且聲請人之母亦未在偵查中或
        其前，有何上開自首犯罪之情節，告訴人亦未於偵查中有本件聲請狀所稱「
        向檢察官陳明不願對康林玉瑛告訴」之情節，亦均有上開本院調閱之原審卷
        宗之偵查筆錄可據，則上開自首顯係原確定判決在確定後所編造，意圖為聲
        請人脫卸罪責及刑罰，甚為明顯，其自首既與上開調查結果不符，亦不足採
        ；聲請人執此為本件再審之原因，核與前揭聲請再審之法定要件不合，自難
        資為聲請人本件再審之確實新證據。
（四）、又至八十八年八月十四日十二時許，告訴人李瓊璋於台南縣新化鎮民眾服務
        站交付聲請人搬遷費用五萬元，而取得甲○○所交付之系爭房屋之鑰匙，返
        回系爭房屋查看，發現附表所示之物遭水泥封住，水泥尚未乾固一節，業經
        告訴人指訴歷歷。即聲請人亦於原審答辯狀中陳明系爭房屋之鑰匙係由聲請
        人所交付與告訴人等情，（見原審卷第十八頁背面），均未見聲請人之母於
        此之前即有參與，自難認聲請人之母有本件之犯行。
（五）、又協議書既然原定八月十五日搬遷，支票之發票日當如告訴人所稱係八月十
        五日，蓋若支票發票日係八月十四日，聲請人當日自己提示即可，又何庸改
        叫告訴人交付現金。又搬遷費既然係聲請人所要求，已如前述，而聲請人將
        原收受之支票交付告訴人改提現金，衡情聲請人身邊如既無支票，亦未拿到
        現金，當不致即將系爭房屋之鑰匙交予告訴人，可以想見。
（六）、告訴人在民眾服務站取得鑰匙後即趕至系爭房屋觀看，見屋內衛浴設備、排
        水管等如原確定判決附表所示之物品已遭水泥封住，告訴人立即要求聲請人
        之母會同檢查，有照片八張（損壞部份）及有聲請人之母觀看之照片一冊附
        於偵查卷可稽，由照片顯示水泥尚濕潤，亦見行為人係當日上午所為。又姑
        不論支票之交付是在十四日交錢當日或九日訂約之時，支票既然在系爭房屋
        交付，設若聲請人已將系爭房屋點交告訴人，即鑰匙已交付告訴人，告訴人
        既然可使用系爭房屋，衡情雙方應係在系爭房屋交付金錢即可，焉有煞費周
        章跑至民眾服務站交錢之理？況十四日及十五日相差僅一天，聲請人大可俟
        十五日支票到期提示兌現後再依約點交系爭房屋予告訴人，又豈有提前一天
        要求交付現金（若十五日則聲請人自己提示支票即可），且跑至民眾服務站
        交付之理？顯見聲請人應係唯恐其破壞之事為告訴人查覺而拒付票款（見協
        議書第二條規定，甲○○必須將戶籍遷出，排水管需保持暢通堪用。第四條
        規定，上述之條件有一項未能履行時，協議內容之搬遷費將不給付，支票得
        予拒付。），因而佯稱急需用錢促令聲請人提前一天交付現金，而約至民眾
        服務站付款。況若聲請人確實急需用錢，衡情應與告訴人同赴銀行馬上取得
        現金為是，何必大費週章再約於上開服務站見面？更見本件確係聲請人所為
        。至於聲請人另以系爭房屋外門雖上鎖，然後面窗戶既無鐵窗，又未上鎖，
        第三人自可從容進入破壞等語，推諉其所為之行為。然聲請人於檢察官偵查
        中，已供承系爭房屋均有鎖住，從而他人自不可能進入屋內，縱可破壞窗戶
        進入，惟他人與該屋被拍賣既無利害關係，焉有大費周章以水泥將屋內之如
        確定判決附表所示之物，全部堵住之理，況若第三人蓄意破壞，聲請人又稱
        早已搬走，第三人又何以在交付前不為，偏在交付當日為之？均可洞見聲請
        人所辯各節，無非事後卸責之詞，當為其一人所為無訛。又聲請人於本院曾
        陳稱「（對照片有何意見？）拍定物是這間房子沒錯，拍定前都是我在住，
        是我在保管，鑰匙沒有交給任何人，拍定至點交有鎖，但之後我就不知到了
        ，點交時有將鑰匙交給告訴人等情。」，（見本院調閱之八十九年度上易字
        第一三七０號卷宗第二十四頁之八十九年八月十七日之訊問筆錄），可見聲
        請人之母並未曾取得鑰匙，無從任意進出系爭房屋，自無所謂排水管被水泥
        堵住，係其所為云云，足見其自首係屬虛妄編造，不能採信。揆諸首揭法條
        及實務意旨，聲請人所主張有再審確實之新證據，核有未合，自難認為有再
        審之原因。
四、綜上所述，核本件聲請人所提出之前揭再審理由，均與刑事訴訟法所規定之再審
    之法定要件不合，則本件聲請人再審之聲請，即難認為有理由，應予駁回。
五、據上論斷，應依刑事訴訟法第四百三十四條第一項，裁定如主文。
中      華      民      國    九十      年      二      月      五      日
                                  臺灣高等法院臺南分院刑事第三庭
                                      審判長法官  黃    崑    宗
                                            法官  楊    省    三
                        法官  莊    俊    華
右正本證明與原本無異。
不得抗告。
                                      法院書記官  易    慧     玲
中      華      民      國    九十      年      二      月      五      日


司法院資訊處製作；財團法人民間司法改革基金會備份。
